臺灣板橋地方法院民事判決　　　　　　　96年度勞訴字第20號
原　　　告　丙○○
訴訟代理人　林長泉律師
被　　　告　三重汽車客運股份有限公司
法定代理人　甲○○
　　　　　　　　　　　號2樓
訴訟代理人　乙○○
　　　　　　辛武律師
複代理人　　丁○○
上列當事人間請求給付加班費等事件，本院於中華民國96年8 月
10日言詞辯論終結，判決如下：
    主      文
被告應給付原告新臺幣陸拾萬壹仟玖佰貳拾元及自民國九十六年
八月十一日起至清償日止，按週年利率百分之五計算之利息。
原告其餘之訴駁回。
訴訟費用由被告負擔十分之九，餘由原告負擔。
    事實及理由
一、原告主張：原告自民國85年1 月30日起，即受僱於被告擔任
    淡水站之站務員（即調度員），而因被告係客運服務業，兩
    造依勞基法第33條規定，約定原告工作時間為工作1 日，休
    息1 日，另約定工時為上班日上滿1 個全班16小時，逾時部
    分即為加班。然因客運調度之需，上班當日原告自上午9 時
    工作至翌日凌晨1 時30分，再於凌晨4 時30分至同日上午9
    時，共21小時。因被告要求原告下班前須將淡水站每日工作
    報表，包括路碼表、公文等，送回三重總公司，始得下班休
    息，而該路程約需1.5 小時，是原告於工作當日之工時總計
    為22.5小時，則原告每次上班當日均逾時加班共6.5 小時（
    即22.5小時－16小時＝6.5 小時），惟原告願以被告抗辯之
    每全班共工作21小時計算（見本院卷第161 頁），每全班加
    班5 小時，依勞動基準法第24條第1 項第1 、2 款規定，延
    長工時加班費在2 小時以內者，按每小時工資額加給3 分之
    1 ，再延長工時在2 小時以內者，按每小時工資額加給3 分
    之2 ，為計算方便，均請求加計3 分之1 。是自90年12月28
    日起至94年4 月28日止共40個月，被告每月已給付30小時加
    班費，尚欠45小時加班費（即每月15個全班×每全班5 小時
    加班＝75小時，75小時－30小時＝45小時），被告尚應給付
    396,000 元之加班費【即每月加班45小時×40個月×（1 ＋
    1/3） ×165 元／小時＝396,000 元】。另自94年4 月29日
    起至95年10月28日共18個月，被告每月已給付23小時加班費
    ，尚欠52小時加班費（即每月15個全班×每全班5 小時加班
    ＝75小時，75小時－23小時＝52小時），被告尚應給付205,
    920 元之加班費【即每月加班52小時×18個月×（1 ＋1/3
    ）×165 元／小時＝205,920 元】。又被告自原告受僱時起
    ，每月均給付值夜津貼2 千元，為經常性之給付，為薪資之
    一部分，惟被告未經原告同意，擅自於94年4 月份起刪除，
    合計至兩造勞動契約終止時，共18個月36,000元，被告自應
    如數給付。爰請求自起訴前回溯前5 年之加班費，即自90年
    12 月28 日起算至95年10月28日止共4 年10月之加班費及自
    94 年4月至95年10月之值夜津貼36,000元，共計637,920 元
    。併為聲明：被告應給付原告637,920 元及自96年8 月10日
    辯論書狀送達翌日起至清償日止，按年息5%計算之利息。
二、被告則以：原告固受僱於被告擔任站務員之工作，惟原告從
    未領取值夜津貼2 千元，而站務員僅有站務員津貼每月2 千
    元，性質上外站津貼，非屬值夜津貼，因被告於94年3 月間
    嚴重虧損，被告為樽節支出，乃將站管人員減薪2 千元，並
    將薪資結構中之其他津貼併入工作津貼，以簡化薪資項目，
    惟減薪措施導致各站長異議聲起，故於同年5 月份將各外站
    站務員於其他津貼部分加薪4 千元，又於同年6 月份調整為
    3 千元。至於原告主張加班費部分，原告擔任站務員之工作
    ，其上班時間為早上9 時至晚上12時，次日凌晨6 時至9 時
    交班，每2 日1 個全班為共18個小時，給予2 小時加班費，
    每月上15個全班。又各站之領班發車及末班收車均為上午5
    時10分及凌晨1 時整，原告為站務員，故其打卡時間不應在
    上午5 時之前及午夜1 時以後，原告於上午5 時前及午夜1
    時以後其個人盥洗及準備時間不得列入加班時間。另原告送
    報表下班後返回公司一趟應以1 小時即足，故每一全班之時
    間應係上午9 時至凌晨1 時，另自早上5 時至9 時，加計返
    回公司1 小時，共計21小時（即16小時＋4 小時＋1 小時＝
    21小時），每一全班加班時間為5 小時（即21小時－16小時
    ＝5 小時），每月15個全班共加班75小時（即15×5 小時＝
    75小時）。而被告自90年12月28日起至94年4 月28日共計40
    個月，每月平均已給予30小時之加班費，每月尚有45小時加
    班費，故此期間被告應給予加班費297,000 元（即45小時×
    40 個 月×165 元／小時＝297,000 元）；另自94年4 月28
    日起至95年10月28日止共計18個月，每月平均已給予23小時
    加班費，每月尚有52小時加班費（即75小時－23小時＝52小
    時），此期間被告應給付加班費154,440 元（即52小時×18
    個月×165 元／小時＝154,440 元），故被告僅應再給付原
    告451, 440元，原告請求逾此範圍之部分即屬無據等語，資
    為抗辯。併為答辯聲明：原告之訴駁回。
三、兩造於本院96年8 月10 日言詞辯論期日依民事訴訟法第271
    條之1 準用第270 條之1 第1 項第3 款規定，協議簡化爭點
    ，其協議不爭執及爭執之事項如下（見本院卷第158 頁）：
  (一)兩造不爭執之事項：
    1.原告自85年1 月30日起受僱於被告擔任淡水站之站務員，
      至95年10月28日離職。
    2.被告淡水站之發車及末班收車時間為清晨5 時10分及凌晨
      1 時，淡水站值勤時間自上午9 時至凌晨1 時止，上午5
      時至9 時止（共20小時），另原告下工送報表回被告公司
      需費時1 小時，故原告每二日工作時數為21小時。
    3.被告90年12月28日起至94年4 月28日止每月均給予30小時
      之加班費；94年4 月28日起至95年10月28日止每月均給予
      23小時之加班費。
    4.原告之時薪為165元。
    5.本件訴訟標的法律關係為：(一)601,920 元部分：勞動基準
      法第24條之加班費請求權；(二)36,000元部分：外站站務員
      值夜津貼請求權。
  (二)兩造爭執之事項：
    1.原告是否原領有站務員津貼每月2 千元經被告於94年4 月
      1 日減薪刪除，嗣於同年5 月份站務員於其他津貼加薪4
      千元，於6 月份再調整為3 千元？
    2.原告得否請求被告給付94年4 月起18個月之站務員津貼每
      月2 千元，共計36,000元？
    3.原告得否以時薪165 元加計三分之一請求被告給付加班費
      ？
四、原告主張其自85年1 月30日起受僱於被告擔任淡水站之站務
    員，至95年10月28日離職，被告淡水站之發車及末班收車時
    間為清晨5 時10分及凌晨1 時，淡水站值勤時間自上午9 時
    至凌晨1 時止，上午5 時至9 時止（共20小時），另原告下
    工送報表回被告公司需費時1 小時，故原告每二日工作時數
    為21小時，被告自90年12月28日起至94年4 月28日止每月均
    給予30小時之加班費；94年4 月28日起至95年10月28日止每
    月均給予23小時之加班費，暨原告每小時時薪為165 元之事
    實，業據原告提出員工薪資明細表影本1 件、字據影本1 紙
    為證（見調解卷第6 、7 頁），復有被告提出之薪資清冊影
    本58紙、人事資料卡影本1 紙（見本院卷第36至42頁、86至
    144 頁）在卷可憑，並經兩造協議所不爭執，自堪採信為真
    實。
五、被告自認原告自90年12月28日起至95年10月28日止每2 日上
    1 個全班，每全班工作時數為21小時，每全班應給付原告5
    小時加班費，每小時薪資額為165 元，被告自90年12月28日
    起至94年4 月28日共40個月，每月已給付30小時加班費，尚
    欠原告加班費297,000 元，另自94年4 月29日起至95年10月
    28日止共18個月，每月已給付23個小時加班費，尚欠原告加
    班費154,440 元，共計451,440 元（見本院卷第84頁），並
    據被告提出薪資清冊影本58紙、考勤表影本6 件為證（見本
    院卷第86至150頁）。
六、按雇主延長勞工工作時間者，其延長工作時間之工資依左列
    標準加給之：一、延長工作時間在2 小時以內者，按平日每
    小時工資額加給3 分之1 以上。二、再延長工作時間在2 小
    時以內者，按平日每小時工資額加給3 分之2 以上，勞動基
    準法第24條第1 款、第2 款定有明文。故原告請求被告給付
    加班費，均請求依較低之標準該條第1 款之規定按每小時工
    資額加給3 分之1 ，洵屬有據。故以被告自認應給付之加班
    費451,440 元加計3 分之1 ，被告尚應給付原告加班費601,
    920 元【即451,440元×（1＋1/3）＝601,920元】。
七、次查原告主張自其受僱時起，被告每月均給付值夜津貼2 千
    元，惟被告自94年4 月份起未得原告同意刪除等語。被告則
    抗辯站務員未領取值夜津貼，而係領取每月2 千元之站外津
    貼，雖於94年4 月份刪除，惟因各站站長異議聲起，故於同
    年5 月份於站務員其他津貼加薪4 千元，並於同年6 月份調
    整為3 千元，故未短少等語，資為抗辯。經查被告於94年2
    月及該月以前，每月均給付原告值夜津貼2 千元，於94年3
    月、4 月2 個月份確未給付每月2 千元之值夜津貼，然自94
    年5 月份則加給其他津貼4 千元，自94年6 月份起其他津貼
    改為3 千元，有被告提出之薪資清冊影本為證（見本院卷第
    124 頁以下），是被告雖自94年3 月份起未給付值夜津貼，
    共欠2 個月值夜津貼4 千元，然自94年5 月份起則改給付其
    他津貼，5 月份給付4 千元，6 月份以後則每月給付3 千元
    ，且其金額較原告原領之值夜津貼猶多，自屬已清償原欠之
    值夜津貼4 千元，又被告未得原告同意擅自變更薪資結構，
    惟未減少津貼部分之給付額，僅變更其名稱，尚難認有致原
    告受損害之虞，是原告尚不得請求被告給付18個月之值夜津
    貼36,000元。
八、綜上所述，原告得請求被告按每小時工資額加計3 分之1 給
    付加班費601,920 元，惟不得請求被告給付18個月之值夜津
    貼36,000元。從而，原告依據勞動基準法第24條之加班費請
    求權，請求被告給付601,920 元及自原告96年8 月10日民事
    辯論書狀送達翌日即96年8 月11日起（見本院卷第160 頁）
    ，至清償日止，按年息5%計算之法定遲延利息，為有理由，
    應予准許；逾此部分之請求，為無理由，應予駁回。
九、因本案事證已臻明確，兩造其餘主張、陳述及所提之證據暨
    攻擊防禦方法，經本院審酌後，認均與本案判斷結果無影響
    ，毋庸再予一一審酌，附此敘明。
十、、結論：本件原告之訴為一部有理由，一部無理由，依民事
    訴訟法第79條，判決如主文。
中　　華　　民　　國　　96　　年　　8 　　月　　31　　日
                  民事第一庭    法　官　周舒雁
上列正本係照原本作成
如對本判決上訴，須於判決送達後20日內向本院提出上訴狀
中　　華　　民　　國　　96　　年　　8 　　月　　31　　日
                                書記官  張坤校
